臺灣高等法院花蓮分院刑事判決　　　　　　九十二年度上易字第一七號
　　上　 訴　 人　臺灣花蓮地方法院檢察署檢察官
　　上訴人即被告　乙○○
右列上訴人等因被告恐嚇取財等案件，不服臺灣花蓮地方法院九十一年度易字第一二
０號中華民國九十二年十一月五日第一審判決( 起訴案號：臺灣花蓮地方法院檢察署
九十年度偵字第三二三七、三三四九號 )，提起上訴，本院判決如左：
    主  文
原判決關於恐嚇危害安全有罪及無罪部分、恐嚇取財部分及執行刑均撤銷。
乙○○連續以加害生命、身體之事恐嚇他人，致生危害於安全，處拘役拾日，如易
科罰金以佰元折算壹日；又連續以加害生命、身體之事恐嚇他人，致生危害於安全
，處拘役拾日，如易科罰金，以佰元折算壹日；又意圖為自己不法之所有，以恐
嚇使人將本人之物交付，未遂，處有期徒刑月，如易科罰金，以佰元折算壹日。
其他上訴駁回。
駁回上訴與撤銷改判部分所處之刑（拘役部分），應執行拘役壹佰貳拾日，有期徒刑
月，如易科罰金均以佰元折算壹日，噴漆罐沒收。
    事  實
乙○○因對於其與前妻潘欣平（改名為丙○○）間之離婚訴訟受敗訴之判決不滿，遷
怒於其所委託之訴訟代理人甲○○律師，乃基於概括之犯意，於民國（下同）九十年
六月上旬某日晚間七時許，打電話至花蓮市○○路二四五號甲○○律師事務所，因甲○○律師出國，由王律師之妻厲愛蓮接聽，乙○○竟並以：「叫王律師少出國，全家
人都小心點」等加害他人生命、身體之事恐嚇王律師及厲愛蓮，又於九十年六月十日
前後駕車前往甲○○事務所以「要小心一點，不會給你們好過」等語恐嚇甲○○、厲
愛蓮等、同年九月廿九日廿一時許，亦以同一恐嚇言詞，恐嚇甲○○、厲愛蓮）等，
使甲○○及厲愛蓮二人心生畏懼，致生危害於安全。同年八月二十六日深夜至次（二
十七）日凌晨之間，乙○○復基於散布於眾之意圖，以藍色噴漆在甲○○律師事務所
前斜坡上噴寫「王騙子還公理」六字，以文字指摘足以毀損甲○○律師名譽之事。乙○○因丙○○於八十八年間提起離婚訴訟，乙○○心生不滿，竟於八十九年六月廿五
日十二時許至九十年初間某日，先後四次基於概括犯意，撥打其前妻潘欣平使用之00
00- 000000號行動電話，並在通話中以：「我三顆手榴彈已經準備好，試試看！不炸
你全家才怪」，「就是你的死期」，「我就讓你後半輩子這樣痛苦」，「你不出面解
決，大家必有好看，我恐嚇你啦」，「反正你每天都要過著提心吊膽的，．．．」等
語，以加害丙○○及潘女家人生命之事恐嚇丙○○，使潘欣芯蘋心生畏懼，致生危害
於安全。乙○○另又意圖為自己不法之所有，於九十年十月十六日十七時五十二分至
十八時十二分之間，接續以00-0000000及0000-000000 號電話撥打其前妻丙○○所使
用之上述門號行動電話，並在通話中向丙○○恐嚇稱：「其已經跟蹤丙○○很久了，
如潘女不交付五十萬元，有機會就要綁架潘女，要潘女好看」等語，使丙○○交付財
物，惟因丙○○未交付該五十萬元而未能得逞。
乙○○經前開離婚訴訟程序後，因認司法機關處理相關案件對其不利，為表達其忿意
，遂基於公然侮辱公署之概括犯意，先於九十年十月十七日凌晨四時許，在花蓮縣政
府門口台階上，以及臺灣花蓮地方法院檢察署檢察長宿舍圍牆上，分別以其購買之紅
色噴漆噴寫「0000000000、吃案害百姓」之文字，以藍色噴漆噴寫「當官
無天良、吃案、串供、0000000000、0000000000」等文字。復
承前開概括犯意，於九十年十一月八日凌晨某時，在臺灣花蓮地方法院與檢察署入口
機關名銜石牌上，以紅色噴漆噴寫「社會人渣、吃案」之文字，並在上述檢察長宿舍
圍牆上，以紅色與綠色噴漆噴寫「無天理、抗議至死、法官警察吃案、人民如何活、
000000000」等文字。又於九十年十一月十八日凌晨某時，在上揭石牌及檢
察長宿舍圍牆上，分別以紅色噴漆噴寫「不犯法有罪、吃案判離、人渣、良心」，以
及「法官警察為吃案喪天良、還公理」等文字。嗣經甲○○報警處理，經警於九十年
十一月十九日持搜索票搜索乙○○住處後始查獲上情，並扣得噴漆三罐等物品。
案經被害人甲○○訴由花蓮縣警察局吉安分局移由花蓮縣警察局花蓮分局報請臺灣花
蓮地方法院檢察署檢察官偵查起訴。
    理  由
一、上訴人即被告乙○○未於審判期日到庭，其於上訴狀及原審矢口否認前開各情，
    辯稱其未曾恐嚇丙○○、甲○○等人，錄音帶之內容乃花蓮縣警察局勤務中心剪
    接製成，內容既不連貫，聲音亦非其本人。且其亦未在前述地點噴漆，此等行為
    皆起因於國家與司法機關之逼迫所致云云。惟查：
  (一)、被告確實曾於電話中再三以「我三顆手榴彈準備好試試看，不炸妳全家才怪」
      ，「你不出面解決，大家必有好看，我恐嚇你啦」，「反正你每天都要過著提
      心吊膽的，．．．」，「就是你的死期」，「我就讓你後半輩子這樣痛苦」等
      加害生命、身體之事，恐嚇被害人丙○○，致生危害於安全，此有原審九十一
      年十一月二十五日對於錄音帶所製作記載發音譯文之內容之勘驗筆錄在卷可參
      ，亦與被害人丙○○指訴情節相符。被告雖諉稱錄音帶遭人剪接、聲音亦非其
      本人，然經原審函送法務部調查局對於系爭錄音帶加以鑑定，被告卻未到場接
      受聲紋鑑定，法務部調查局調科參字第０九二００一六一二四０號函在卷可資
      為憑，復經原審訊問是否再接受鑑定，被告亦拒絕配合。自無從調查被告所辯
      情節是否真實，被告所辯，自不足採信。
  (二)、被告於原審偵審中，對於前開九十年八月二十六日深夜至次日凌晨之間某時，
      在甲○○律師事務所走廊前噴漆，以及九十年十月十七日、十一月八日及十一
      月十八日凌晨某時在花蓮縣政府台階上、法院與檢察署入口石牌上、檢察長宿
      舍圍牆上之噴漆行為，均無爭執而坦承犯行，核與被害人甲○○指訴情節相符
      ，且有民眾請求警察機關偵辦刑事案件申請書、員警工作紀錄簿、噴漆文字照
      片、臺灣花蓮地方法院檢察署法警報告書等件附卷可稽，併有噴漆三罐扣案足
      資佐證。是被告前所為此部分自白，應與事實相符，足堪採信，至其事後所辯
      均屬無據，顯係卸責之詞，當非可採。
  (三)、被告對於被害人甲○○、厲愛蓮連續以加害生命、身體之事恐嚇之事實，亦據
      被害人甲○○、厲愛蓮於警訊及原審偵審中指訴甚詳，核與證人陳素紅供證之
      情節相符，並有被害人甲○○之民眾請求警察機關偵辦刑事案件申請書報案紀
      錄登記表等件在卷（見警卷第三十九頁、原審卷第一八三頁、第一八四頁）可
      稽（上開申請書被害事實經過摘要，亦記載被告不定時用電話恐嚇）。前往處
      理之員警即證人阮東柱亦於原審結證確曾見過一次被告開車經過在厲愛蓮家前
      大聲喧嘩，伊曾叫被告下車，但被告所講內容已經忘記等語（見原審卷第一六
      三頁），足見證人厲愛蓮所證被告確曾前往其宅，加以恐嚇為實在，自堪採信
      。不容被告任意否認犯行。
  (四)、被告確有於九十年十月十六日十七時五十二分至十八時十二分間，接續以00
      －0000000及0000－000000號電話撥打被害人藩芯蘋所使用
      之0000－000000號行動電話，以：「伊已跟蹤丙○○很久了，如潘
      女不交付五十萬元，有機會就要綁架潘女，要潘女好看」等語，加以恐嚇，圖
      使潘女交付財物未果等情，亦據被害人丙○○於原審偵審中指訴甚詳，該被害
      人曾將被告上開恐嚇之事告知友人古淑惠，亦據證人古淑惠於偵查中結證屬實
      （見三二三七號偵卷第六十一頁），該證人雖係由被害人告知而知悉此事，但
      係自己親身經歷聽聞之事，自可作為佐證，而被害人丙○○所使用之上開行動
      電話，係以其妹潘性容名義登記使用，亦經證人潘性容供證屬實，又依被害人
      丙○○所使用行動電話之通聯紀錄，00－0000000及0000－00
      0000號二門號之電話，確曾於被害人丙○○所指被告恐嚇伊交付五十萬元
      之時間撥打電話與被害人潘女聯絡。而被告於九十二年八月二十七日應訊時，
      亦自承「用室內電話000000000 打給縣警局刑事組小隊長劉玉堂」、「林啟菁
      是我同學，是林啟菁幫我打電話的」。依被告於審判中之供述，被告顯然曾經
      使用林啟菁之0000-000000 號行動電話與被害人丙○○聯絡，而各該電話之使
      用人林啟菁、林聖祥，均與被害人不認識，而與被告熟識，足見被害人丙○○
      所指被告以上開兩門電話加以恐嚇取財，自堪採信。被告否認曾使用上述兩門
      電話，自不足採信。至於被害人丙○○事後改稱係要求伊返還蓋房子及小孩費
      用云云，與其在先之證言不符，無非故為迴護之詞，不足據為有利被告之認定
      。
  綜上所述，被告前開辯解，均係諉卸刑責之詞，不足採信。事證明確，犯行足以認
  定。
二、核被告所為，係犯刑法第一百四十條第一項、第二項之公然侮辱公署罪、第三百
    零五條之恐嚇罪，以及第三百十條第二項之加重毀謗罪，第三百四十六條第一項
    、第三項之恐嚇取財未遂罪。其多次公然侮辱公署及分別多次恐嚇被害人丙○○
    、甲○○等之行為，時間緊接、方法相同，所犯均分別為構成要件相同之罪，顯
    係基於概括犯意所為，均應依連續犯之規定論以一罪，並加重其刑。檢察官雖僅
    就部分恐嚇犯行起訴，惟未起訴之部分既與該部分有連續犯之關係為裁判上一罪
    ，自為起訴效力所及，本院自得一併審判，被告以一行為，同時恐嚇二人係一行
    為觸犯數罪名，應從一重處斷，而被告所犯數罪，犯意各別，罪名不同，應分論
    併罰之。被告所犯恐嚇取財罪，尚在未遂階段，應依未遂犯之規定減輕其刑。原
    審就被告誹謗及對公署公然侮辱部分，適用刑法第三百十條第二項、第一百四十
    條第一項、第二項、第五十六條，爰審酌被告思慮未慎，因遭逢家庭破裂之傷痛
    與刺激，為圖挽回婚姻，企以公開之方式表達其心中之積怨與不滿，藉此尋求救
    濟，始為上開犯行，其惡性並非重大，所為對於被害人亦均未造成嚴重之後果，
    且家中尚有父親必須扶養，然其犯罪後態度不佳等情狀，分別量處拘役三十日及
    五十日，同時諭知易科罰金之折算標準，並以扣案之噴漆三罐，為被告所有供犯
    罪所用之物，爰依法宣告沒收。認事用法及量刑，均無不當。被告上訴意旨否認
    此部分之犯罪，並無可取，檢察官上訴意旨以被告是否為精神耗弱，原審未予鑑
    定，是否應適用刑法第十九條第二項減輕其刑云云指摘原判決不當。惟查精神耗
    弱人之行為，亦僅係得減輕其刑，並非必減，為法院自由裁量之事項（最高法院
    七十八年台上字第三九四九號判例意旨參照），縱令被告為精神耗弱之人，亦非
    必予減輕，其以上開理由指摘原判決關於上開部分不當，求為撤銷改判，亦非有
    理由，此部分上訴均應予以駁回。
三、原審就被告恐嚇甲○○、厲愛蓮及丙○○危害安全及對被害人丙○○恐嚇取財未
    遂部分，分別判決部分有罪及無罪，固非無見。惟查被告確有連續恐嚇被害人甲○○、厲愛蓮及丙○○危害安全之犯行，亦有對被害人丙○○恐嚇取財未遂之犯
    行，均已詳如前述（理由一之(一)、(三)、(四)），原審未詳加審究，遽為無罪之諭知
    ，或僅就部分犯行予以論科，自有可議。且對於被告以一行為同時恐嚇被害人甲○○及厲愛蓮部分，係一行為觸犯數罪名，為想像競合犯，未予論述，亦有不當
    。被告上訴意旨否認犯罪，雖無可取。惟檢察官上訴意旨執此指摘原判決關於上
    開部分不當，求為撤銷改判，為有理由。自應將原判決關於上述部分撤銷改判。
    爰審酌被告有犯罪前科（不構成累犯），思慮未慎，因遭逢家庭破裂之傷痛與刺
    激，為圖挽回婚姻，企以公開之方式表達其心中之積怨與不滿，藉此尋求救濟，
    始為上開犯行，其惡性並非重大，所為對於被害人等亦均未造成嚴重之後果，且
    家中尚有父親必須扶養，然其犯罪後態度不佳等一切情狀，就連續恐嚇被害人甲○○等部分，量處拘役三十日，就連續恐嚇被害人丙○○部分，量處拘役三十日
    ，就對被害人丙○○恐嚇取財未遂部分，量處有期徒刑三月，並均諭知易科罰金
    之折算標準。同時就撤銷改判部分所處之刑（拘役部分），與駁回上訴部分（拘
    役），定其應執行刑為一百二十日，有期徒刑三月，併諭知易科罰金之折算標準
    。扣案之噴漆三罐沒收。
四、被告經合法傳喚，無正當理由不到庭，爰不待其陳述，逕行判決。
據上論斷：應依刑事訴訟法第三百六十八條，第三百六十九條第一項前段，第三百六
十四條，第二百九十九條第一項前段、第三百七十一條，刑法第五十六條、第三百零
五條、第三百四十六條第一項、第三項，第五十一條第六款、第四十一條第一項前段
，罰金罰鍰提高標準條例第一條前段、第二條，判決如主文。
本案經檢察官崔紀鎮到庭執行職務。
中      華      民      國      九十三    年     二     月     十九     日
                                    審判長法官  謝  志  揚
                                          法官  陳  淑  媛
                                          法官  莊  謙  崇
右正本證明與原本無異。
本件不得上訴。
                                        書記官  林  明  智
中      華      民      國      九十三    年     二     月     十九     日
